---
title: "R Notebook"
output:
  html_document:
    df_print: paged
---

Cargar librerias
```{r}
suppressMessages({
  library(tidyverse)
  library(Amelia)
  library(ggplot2)
  library(ROCR)
  library(cowplot)
  library(caret)
  library(e1071)
  library(lubridate)
})
```
# Carga y chequeo de datos

Cargar datos -- columna X1 sera usada como ID unica
```{r}
CaudalDF=read_delim(file=unz(description='Data/caudal_extra.csv.zip', filename='caudal_extra.csv'), delim=',')
```
Chequear columnas que no son unicas para eliminar informacion irrelevante.
Las columnas institucion y fuentes no varian.
```{r}
CaudalDF[,which(unlist(lapply(X=CaudalDF, FUN=function(x){
  length(unique(x))
}))==1)]=NULL
```
Investigar estructura de la tabla
```{r}
str(CaudalDF)
```

La tabla no esta ordenada por fecha -- ordenar
```{r}
CaudalDF=CaudalDF[order(CaudalDF$fecha),]
```

### Pregunta 2


Generar mapa de missing values
```{r}
suppressWarnings(missmap(obj=CaudalDF))
```

Un 10% de los valores de temperatura maxima promedio son missing data.
Esto puede deberse a que (citando al texto guia) 'pueden haber cuencias sin estaciones de temperatura o precipitacion'
```{r}
sum(is.na(CaudalDF$temp_max_promedio))*100/nrow(CaudalDF)
```
El mismo caso anterior pero para la precipitacion promedio, donde el 1.9% son missing data.
```{r}
sum(is.na(CaudalDF$precip_promedio))*100/nrow(CaudalDF)
```
La extension de los missing values alcanza solo hasta un 10%, por lo tanto se establece que es seguro eliminarlos
```{r}
CaudalDF=na.omit(CaudalDF)
```

### Pregunta 3

Funcion para graficar caudal, precipitacion promedio y temperatura maxima promedio dada cierta estacion y rango de fechas
```{r}
plot_estaciones_varias_columnas=function(codigo_estacion, fecha_min, fecha_max){
  
  #Subset en base a argumentos
  SubsetDF=CaudalDF[CaudalDF$codigo_estacion==codigo_estacion &
      CaudalDF$fecha>=as.POSIXct(x=fecha_min, tz='UTC') & 
      CaudalDF$fecha<=as.POSIXct(x=fecha_max, tz='UTC'),]
  
  #Dejar solo informacion necesaria
  SubsetDF=SubsetDF[,c('fecha','caudal','precip_promedio','temp_max_promedio')]
  
  #Normalizacion por minimo y maximo. Mismo tratamiento para cada columna de dato
  Normalized=as.data.frame(sapply(X=SubsetDF[,-1], FUN=function(x){
    (x-min(x))/(max(x)-min(x))
  }))
  
  #Agregar fecha
  Normalized$fecha=SubsetDF$fecha
  
  #Grafico de lineas
  P1=ggplot() +
    geom_line(data=Normalized, aes(x=fecha, y=caudal), color='blue') +
    geom_line(data=Normalized, aes(x=fecha, y=temp_max_promedio), color='green') +
    geom_line(data=Normalized, aes(x=fecha, y=precip_promedio), color='orange')
  
  return(P1)
  
}
```
Probar funcion
```{r}
plot_estaciones_varias_columnas(codigo_estacion='11335002', 
  fecha_min='2017-01-01', fecha_max='2017-07-01')
```

### Pregunta 4

Generar variables
```{r}
CaudalDF$caudal_extremo=0
CaudalDF$temp_extremo=0
CaudalDF$precip_extremo=0
```

Obtener percentil 95 por estacion del año para caudal temperatura y precipitacion

```{r}
UniqueYear=sort(unique(format(x=CaudalDF$fecha, '%Y')))
for(i in 1:length(UniqueYear)){
  
  #El verano comienza en diciembre del año anterior y continua al año siguiente
  #Si i es igual al total de años, evitar que busque en un año que no existe
  if(i!=length(UniqueYear)){
    #### Verano
    #Buscar meses que corresponden a verano para cada año
    VeranoMax=CaudalDF[CaudalDF$fecha > 
        as.POSIXct(x=paste0(UniqueYear[i],'-12-22'), tz='UTC') & 
        CaudalDF$fecha <= 
        as.POSIXct(x=paste0(UniqueYear[i+1],'-03-20'), tz='UTC'),]
    
    if(nrow(VeranoMax)!=0){
      #Obtener valores extremos sobre el percentil 95 y extraer ID unica para cada variable
      IDNumCaudal=VeranoMax[which(VeranoMax$caudal>=quantile(x=VeranoMax$caudal, c(.95))),]$X1
      IDNumTemp=VeranoMax[which(VeranoMax$temp_max_promedio>=quantile(x=VeranoMax$temp_max_promedio, c(.95))),]$X1
      IDNumPrecip=VeranoMax[which(VeranoMax$precip_promedio>=quantile(x=VeranoMax$precip_promedio, c(.95))),]$X1
      
      #Anotar en tabla original basandose en ID unica
      CaudalDF[CaudalDF$X1 %in% IDNumCaudal,]$caudal_extremo=1
      CaudalDF[CaudalDF$X1 %in% IDNumTemp,]$temp_extremo=1
      CaudalDF[CaudalDF$X1 %in% IDNumPrecip,]$precip_extremo=1
    }
  }
  
  ##### Invierno
  #Buscar meses que corresponden a invierno para cada año
  InviernoMax=CaudalDF[CaudalDF$fecha >= 
      as.POSIXct(x=paste0(UniqueYear[i],'-06-21'), tz='UTC') & 
      CaudalDF$fecha < 
      as.POSIXct(x=paste0(UniqueYear[i],'-09-23'), tz='UTC'),]
  
  if(nrow(InviernoMax)!=0){
    #Obtener valores extremos sobre el percentil 95 y extraer ID unica para cada variable
    IDNumCaudal=InviernoMax[which(InviernoMax$caudal>=quantile(x=InviernoMax$caudal, c(.95))),]$X1
    IDNumTemp=InviernoMax[which(InviernoMax$temp_max_promedio>=quantile(x=InviernoMax$temp_max_promedio, c(.95))),]$X1
    IDNumPrecip=InviernoMax[which(InviernoMax$precip_promedio>=quantile(x=InviernoMax$precip_promedio, c(.95))),]$X1
    
    #Anotar en tabla original basandose en ID unica
    CaudalDF[CaudalDF$X1 %in% IDNumCaudal,]$caudal_extremo=1
    CaudalDF[CaudalDF$X1 %in% IDNumTemp,]$temp_extremo=1
    CaudalDF[CaudalDF$X1 %in% IDNumPrecip,]$precip_extremo=1
  }
  
  ##### Primavera
  #Buscar meses que corresponden a invierno para cada año
  PrimaveraMax=CaudalDF[CaudalDF$fecha >= 
      as.POSIXct(x=paste0(UniqueYear[i],'-09-23'), tz='UTC') & 
      CaudalDF$fecha <= 
      as.POSIXct(x=paste0(UniqueYear[i],'-12-22'), tz='UTC'),]
  
  if(nrow(PrimaveraMax)!=0){
    #Obtener valores extremos sobre el percentil 95 y extraer ID unica para cada variable
    IDNumCaudal=PrimaveraMax[which(PrimaveraMax$caudal>=quantile(x=PrimaveraMax$caudal, c(.95))),]$X1
    IDNumTemp=PrimaveraMax[which(PrimaveraMax$temp_max_promedio>=quantile(x=PrimaveraMax$temp_max_promedio, c(.95))),]$X1
    IDNumPrecip=PrimaveraMax[which(PrimaveraMax$precip_promedio>=quantile(x=PrimaveraMax$precip_promedio, c(.95))),]$X1
    
    #Anotar en tabla original basandose en ID unica
    CaudalDF[CaudalDF$X1 %in% IDNumCaudal,]$caudal_extremo=1
    CaudalDF[CaudalDF$X1 %in% IDNumTemp,]$temp_extremo=1
    CaudalDF[CaudalDF$X1 %in% IDNumPrecip,]$precip_extremo=1
  }
  
  #Otono
  #Buscar meses que corresponden a invierno para cada año
  OtonoMax=CaudalDF[CaudalDF$fecha > 
      as.POSIXct(x=paste0(UniqueYear[i],'-03-20'), tz='UTC') & 
      CaudalDF$fecha < 
      as.POSIXct(x=paste0(UniqueYear[i],'-06-21'), tz='UTC'),]
  
  if(nrow(OtonoMax)!=0){
    #Obtener valores extremos sobre el percentil 95 y extraer ID unica para cada variable
    IDNumCaudal=OtonoMax[which(OtonoMax$caudal>=quantile(x=OtonoMax$caudal, c(.95))),]$X1
    IDNumTemp=OtonoMax[which(OtonoMax$temp_max_promedio>=quantile(x=OtonoMax$temp_max_promedio, c(.95))),]$X1
    IDNumPrecip=OtonoMax[which(OtonoMax$precip_promedio>=quantile(x=OtonoMax$precip_promedio, c(.95))),]$X1
    
    #Anotar en tabla original basandose en ID unica
    CaudalDF[CaudalDF$X1 %in% IDNumCaudal,]$caudal_extremo=1
    CaudalDF[CaudalDF$X1 %in% IDNumTemp,]$temp_extremo=1
    CaudalDF[CaudalDF$X1 %in% IDNumPrecip,]$precip_extremo=1
  }
  
}
```

Otra variable para definir climas extremos seria tomar los valores mas extremos (altos y bajos) considerando la data historica anual completa. En vez de ver el percentil 95 por año, considerar los ultimos 10 o 20 años y considerar  los maximos y minimos para cada variable como extremos

### Pregunta 5

Calcular promedio de caudal extremo y su desviacion estandar
```{r}
CuencaCaudal=aggregate(x=CaudalDF[,c('caudal_extremo')], by=list(CaudalDF$codigo_cuenca), FUN=function(x){
  c("Mean"=mean(x, na.rm=TRUE), 'SD'=sd(x, na.rm=TRUE))
})
```

Almacenar codigo de cuenta antes de modificar la tabla resultante
```{r}
CuencaID=CuencaCaudal$Group.1
```

Pasar resultado a tabla
```{r}
CuencaCaudal=as.data.frame(CuencaCaudal$caudal_extremo)
```

Agregar codigo de cuenca como factor 
```{r}
CuencaCaudal$CuencaID=as.factor(CuencaID)
```
Graficar -- Existen diferencias de niveles extremos de caudales entre las distintas cuencas.
Ademas de eso, como los promedios ignoran el año, se puede decir que una misma cuenca ha sufrido muchas variaciones en los niveles extremos de caudales.
```{r}
ggplot(data=CuencaCaudal, aes(x=CuencaID, y=Mean)) + geom_col() + 
  geom_errorbar(aes(ymin=Mean-SD, ymax=Mean+SD))
```

### Pregunta 6

Calcular valores acumulativos para cada parametro extremo
```{r}
CaudalDF$Caudal_Acumulativo=cumsum(x=CaudalDF$caudal_extremo)
CaudalDF$Temp_Acumulativo=cumsum(x=CaudalDF$temp_extremo)
CaudalDF$Precip_Acumulativo=cumsum(x=CaudalDF$precip_extremo)
```

Generar graficos
```{r}
P1=ggplot() + geom_line(data=CaudalDF, aes(x=fecha, y=Caudal_Acumulativo), color='blue')
P2=ggplot() + geom_line(data=CaudalDF, aes(x=fecha, y=Temp_Acumulativo), color='green')
P3=ggplot() + geom_line(data=CaudalDF, aes(x=fecha, y=Precip_Acumulativo), color='orange') 
```

Grilla con graficos -- los eventos extremos son mas comunes ahora.
La linea no muestra un plateau, no se mantiene, al contrario, solo sigue creciendo.
```{r}
plot_grid(plotlist=list(P1,P2,P3), nrow=1, ncol=3)
```

### Pregunta 7

Calcular promedio de caudal en fechas que son iguales
```{r}
CaudalMean=aggregate(x=CaudalDF[,c('caudal')], by=list(CaudalDF$fecha), FUN=mean)
```
Se observa una tendencia anual

```{r}
ggplot() + geom_line(data=CaudalMean, aes(x=Group.1, y=caudal, group=1)) +
  scale_x_datetime(date_breaks='1 years') + 
  theme(axis.text.x=element_text(angle=90, hjust=1))
```

Remover variables acumulativas y de nombres
```{r}
CaudalDF$Precip_Acumulativo=NULL
CaudalDF$Temp_Acumulativo=NULL
CaudalDF$Caudal_Acumulativo=NULL
CaudalDF$nombre=NULL
CaudalDF$nombre_sub_cuenca=NULL
CaudalDF$gauge_name=NULL
```

Generar Train y test set. Se tomara el 70% de los datos para entrenar el modelo y el 30% para probar el modelo.
Si se tiene en consideracion la temporalidad, lo mas coherente es tomar la primera porcion como entrenamiento (fechas mas antiguas) y la segunda como prueba. La segunda porcion (fechas mas recientes) serian datos del 'futuro'.

Generar Test y Train set.

```{r}
TrainDF=CaudalDF[1:floor(nrow(CaudalDF)*70/100),]
TestDF=CaudalDF[(floor(nrow(CaudalDF)*70/100)+1):nrow(CaudalDF),]
```


Entrenar modelo en base al caudal y precipitaciones.
Con este modelo se pretende poder predecir caudales extremos en base a precipitaciones.
Como las precipitaciones se estiman con datos meteorologicos, es posible predecir un evento de caudal extremo.
Tomar solo precipitaciones es una solucion razonable en terminos de obtencion de datos.
Seria posible usar tambien informacion del caudal, sin embargo no seria logico y promueve el overfitting (debido a que se esta prediciendo un caudal extremo en base al caudal mismo).

```{r}
ModelTemp=lm(formula=caudal_extremo ~ precip_promedio + precip_extremo, data=TrainDF)
summary(ModelTemp)
```

Este modelo podria utilizarse tomando datos de estaciones meteorologicas, en conjunto con (o provistos por) la Direccion Meteorologica de Chile

### Pregunta 8

## Pregunta 8A

ROC -- La curva muestra bajos falsos positivos y altos verdaderos positivos

```{r}
PredROC=prediction(predict(ModelTemp), TrainDF$caudal_extremo)
plot(performance(PredROC, 'tpr', 'fpr'))
```

Predict values
```{r}
Predicted=predict(object=ModelTemp, newdata=TestDF)
```

Confussion Matrix -- Accuracy 0.95 -- Recall 0.95
```{r}
PredictedTreshold=ifelse(test=Predicted>=0.5, yes=1, no=0)
confusionMatrix(as.factor(TestDF$caudal_extremo),
  as.factor(PredictedTreshold), mode = "prec_recall")
```

Resample
RMSE de 0.21, pequeno para un rango de variable dependiente que va de 0 a 1
```{r}
postResample(pred=Predicted, obs=TestDF$caudal_extremo)
```

Variables importantes
Rehacer modelo con todas las variables para ver cuales son las mas importantes
```{r}
ModelVar=lm(formula=caudal_extremo ~ ., data=TrainDF)
summary(ModelVar)
```
## Pregunta 8B
En este notebook se dividio la informacion para entrenar el modelo, dejando un 70% de los datos.
Si se capturan 70% de los eventos de caudales, seria equivalente a set de entrenamiento utilizado en este documento y la precision seria la misma.


